臺灣板橋地方法院刑事判決　　　　　　 94年度交訴緝字第1號
公　訴　人　臺灣板橋地方法院檢察署檢察官
被　　　告　丁○○
　　　　　　　　　　　之1
上列被告因公共危險等案件，經檢察官提起公訴（93年度偵字第
4259號、93年度調偵字第210 號），本院判決如下：
    主  文
丁○○被訴肇事逃逸部分無罪；被訴業務過失傷害部分不受理。
    理  由
壹、公訴意旨略以：
一、被告丁○○（起訴書誤繕為施啟彬）為南嘟交通公司僱請之
    大客車職業駕駛人，為從事業務之人，於民國92年5 月23日
    ，駕駛車號FF—186 號營業用大客車（以下稱施車）載運乘
    客自屏東出發行經國道一號高速公路往北行駛欲至臺北火車
    站，行經國道一號高速公路林口下坡北向處，適丙○○駕駛
    車號6J—7911號自小客車（以下稱周車），以時速100 公里
    之速度行駛中外車道，乙○○駕駛車號Z8—0678號（以下稱
    呂車）自小客車尾隨周車後方行駛。被告駕車行駛在呂車後
    方，因欲超越呂車，竟未保持行車安全距離，緊接呂車之後
    ，以連續閃爍遠光燈之方式，示意呂車讓道與其先行，乙○○遂變換至中內車道，讓施車先行，而施車行至周車之後，
    被告仍以連續閃爍遠光燈及貼近車距之方式，迫周車讓道，
    惟丙○○因近收費區，對被告不予理會，等至收費站區周車
    進入小型車回數票專用車繳票通過，距票亭約20多公尺原應
    行駛大型車專用車道之施車，竟強行搶入周車前方進入第5
    車道繳費通過。嗣同日晚間11時15分，行至臺北縣泰山鄉○
    道一號高速公路33公里500 公尺北向處，被告本應注意汽車
    在行駛途中，不得驟然或任意變換車道，如欲超越前車或變
    換車道，應先顯示方向燈告知前後車輛，並保持安全距離及
    間隔，方得超越或變換車道，及應隨時採取必要之安全措施
    ，而依當時情形，又無不能注意之情事，竟疏於注意，驟然
    並任意變換車道，且並未打方向燈，並保持安全距離及間隔
    ，從其行駛之外側車道，變換至中外車道，再變換至中內車
    道，撞擊直行在中內車道之周車，造成周車失控往左前方直
    接衝撞內側護欄，再向右前方反彈至外側路肩，致車內乘客
    甲○○受有右前胸及右下腹瘀紅及瘀青、右手食指及右上眼
    瞼瘀紅、右臉瘀腫等傷害。
二、於上開車禍事故發生後，被告丁○○明知汽車駕駛人駕駛汽
    車肇事致人受傷或死亡，應採取救護或其他必要措施，並向
    警察機關報告，不得駛離，竟未下車察看，迅速駕車駛離現
    場而逃逸，嗣為緊跟在後之乙○○記下車號報警查獲。
三、因認被告丁○○上開公訴意旨一所示之犯行涉犯刑法第284
    條第2 項之業務過失傷害罪嫌，公訴意旨二所示之犯行涉犯
    同法第185條之4肇事逃逸罪嫌。
貳、無罪部分
一、按犯罪事實應依證據認定之，無證據不得認定其犯罪事實；
    不能證明被告犯罪者，應諭知無罪之判決，刑事訴訟法第15
    4 條第2 項、第301 條第1 項分別定有明文。次按刑法第18
    5 條之4 之肇事逃逸罪，應係指肇事後有意圖規避責任而離
    去原在處所之行為，此觀其規定自明，行為人若無規避責任
    之犯意，自不該當本罪。又按事實之認定，應憑證據，如未
    能發現相當證據，或證據不足以證明，自不能以推測或擬制
    之方法，為裁判基礎；且認定犯罪事實，所憑之證據，無論
    直接或間接證據，其為訴訟上之證明，須於通常一般之人均
    不致有所懷疑，而得確信其為真實之程序者，始得據之為有
    罪之認定，倘其證明尚未達到此一程度，而有合理性懷疑之
    存在時，即無從為有罪之認定，最高法院40年臺上字第86號
    、76年臺上字第4986號分別著有判例可資參照。
二、公訴人認被告丁○○就公訴意旨二所示部分涉犯刑法肇事逃
    逸罪嫌，係以告訴人甲○○之指述，及證人丙○○、乙○○
    之證述、行政院衛生署桃園醫院診斷證明書、道路交通事故
    現場圖、道路交通事故調查報告表各1 份、現場照片23張等
    ，為其論據。又對前開證據之證據能力，檢察官及被告於本
    院準備程序及審理時，均表示無意見而同意作為本件證據之
    用（見本院93年度交訴字第48號，下稱本院卷一第30頁、本
    院94年度交訴緝字第1 號，下稱本院卷二第50頁），併予敘
    明。
三、訊據被告丁○○固坦承於上開時、地駕駛前揭營業用大客車
    在國道一號高速公路33公里500 公尺北向處與證人丙○○駕
    駛之自小客車發生碰撞車禍，惟堅決否認有何駕駛動力交通
    工具肇事致人受傷而逃逸之犯行，辯稱：伊沒有肇事逃逸，
    當時有用伊行動電話0000000000號打110 報案，110 接話者
    就給伊交通隊的電話，再用行動電話打去交通隊，為了車上
    客人的安全才未立即踩煞車停在肇事現場，當時伊有跟交通
    隊警員說車子已經離開現場有一段距離，所以交通隊警員稱
    在車子停放的現場等就好，不用再回去小轎車現場，以免危
    險等語。經查：
（一）告訴人甲○○搭乘證人丙○○駕駛之自小客車，而於上揭
      時、地與被告駕駛之營業用大客車發生擦撞，因而受有右
      前胸瘀傷等傷害之事實，迭經告訴人於警詢、偵查中指訴
      明確，核與證人丙○○於警詢及偵查中證述相符，並有行
      政院衛生署桃園醫院診斷證明書、道路交通事故現場圖、
      道路交通事故調查報告表各1 份、現場照片23張在卷可資
      佐證，此部分事實應堪認定。然就被告是否於肇事後離開
      現場而逃逸無蹤之事實部分，告訴人係指稱：肇事後伊下
      車，警方立即趕到，現場卻無該肇事大客車之行蹤，後來
      據友人乙○○告知係其向警方報案云云；證人丙○○於警
      詢時亦證稱：據伊友人乙○○稱肇事後那部大客車未停車
      查看，反從汐五高架道駛離逃逸，經他尾隨記下該車車號
      ，因擔心伊等安危，又折返肇事現場云云，是告訴人及證
      人丙○○既於本件車禍後均停留在現場，未進而察看被告
      行蹤，而係事後聽乙○○所述，始知被告於肇事後之行止
      情況，就此被告亦不否認其未將駕駛車輛立即停放在車禍
      地點之事實，而係辯稱其無肇事逃逸之主觀犯意，自不得
      依憑告訴人或證人丙○○之證詞來據以認定被告是否有肇
      事逃逸之犯行，故本院認前開公訴意旨二部分，檢察官所
      提出前揭不利被告之證據中，僅有證人乙○○之證詞尚待
      審酌是否可採，合先敘明。
（二）經查，本件被告於肇事後，於員警前往處理現場情形時，
      已將其駕駛之營業用大客車停放在國道一號高速公路汐止
      至五股高架道路段北向32公里400 公尺處之槽化線內等情
      ，業據證人即到場處理之警員己○○於本院第一次進行審
      理程序時證述明確（見本院卷一第64頁），並有當日現場
      照片2 張（見92年度核退偵字第7460號卷，下稱偵一卷第
      36頁）在卷可資佐證，蒞庭公訴檢察官雖援引證人己○○
      於本院94年1 月26日準備期日時證稱：伊找到被告車輛時
      ，被告車輛是停在路肩，為了拍照，才請被告移到槽化線
      云云（見本院卷一第127 頁），指稱被告當時停車地點應
      係在高架道路段北向32公里400 公尺處之路肩，而非在槽
      化線內，故被告所言應與事實不符等情，然本院94年1 月
      26 日 行準備期日時，被告並無到庭行使其對證人之詰問
      權，自難逕認證人己○○嗣後於本院之證述較為可採，況
      被告確於事後即將車輛停放在北向32公里400 公尺處，此
      點為公訴人所不爭執，則被告究係將車輛停放在該處之槽
      化線抑或路肩，就本院認定被告無肇事逃逸犯行之部分亦
      不生影響，附此敘明。次查，被告案發後之停車處距離本
      件車禍現場即國道一號高速公路北向33公里500 公尺處，
      約為1.1 公里，而被告已自承其肇事時之車速約為100 至
      110 公里之間，所駕駛者又為車身較高之營業用大客車，
      依慣性定律之物理法則，若欲強求其應立即緊急煞車停止
      在肇事現場，衡情確有導致該大客車翻覆或造成後方高速
      來車不慎追撞之風險，故被告肇事後既需要時間緩慢減速
      ，並尋找適當地點以停放其營業用大客車，若以高速公路
      一般最低速限每小時60公里計算，從車禍現場行駛至被告
      停放車輛處，最遲亦僅行車1 分鐘左右即已到達，是足認
      被告於肇事後應即有停車之意，並非故意離去車禍現場。
（三）另查被告於本件車禍發生後，旋於晚間11時16分即以其行
      動電話向臺北縣警察局勤務指揮中心報案，敘明在臺北縣
      中山高北上五股出口處發生車禍，請員警至現場照相、測
      繪、製作筆錄等情，有該中心受理各類案件記錄單1 件附
      卷可參，核與證人己○○於本院審理時證稱：到現場時，
      還不知道肇事者是誰，後來又接獲勤務中心通報說肇事者
      在前方，就再往前開，之後就在前方五股交流道匝道中發
      現肇事車輛等語（見本院卷一第63頁）；證人即大客車隨
      車小姐戊○○亦於本院審理時證稱：發生車禍後被告有告
      訴伊要停車，被告亦有打行動電話報警，當時車輛很多，
      不能停在肇事現場，也不可能馬上切出去路肩停車，從發
      生事故到停下來之間，時間大約1 分鐘左右等語（見本院
      卷一第73、74、75頁）相符，足見被告於發生本件車禍後
      ，隨即打電話報警，之後並減速將車輛停放在前開北向32
      公里400 公尺處，等待員警前來處理等情無訛。若被告確
      有檢察官所指之肇事逃逸犯意，何需主動報警告知其所在
      位置，並停放車輛在肇事現場前方，讓員警得以立即尋獲
      進行後續處置？故本件被告雖未停留在車禍現場，但既已
      在固定地點等待員警前來，足見其並無規避責任之意圖，
      被告所辯自非無據，而應屬可採。
（四）證人乙○○雖於本院審理時證稱：我看到丙○○的車停在
      路邊之後，我就一直加速追趕遊覽車，並閃遠光燈，示意
      他停車，當時的路徑我們兩台車都是走平面車道上五汐高
      架，之後2 台車下往三重的引道，引道過一半之後，我才
      記到他的車牌，請旁邊的友人報警，記下車牌之後我就沒
      有再繼續追。我看到被告車牌號碼是已經過了證人所稱之
      32.4公里的槽化線，後來遊覽車怎麼停在這裡的我不知道
      云云（見本院卷一第77、79頁），然其於警詢時，即已證
      稱：我見狀立即尾隨該大客車欲記下車號，並請我女友以
      行動電話向警方報案，而該大客車竟然又從高架道路上之
      五股匝道欲下高速公路平面車道，我以閃遠光燈方式示意
      該大客車停車，結果該大客車至高速公路匝道交會平面車
      道處，直接將車停在車道上，我遂記下車號等語（見偵一
      卷第28頁背面），嗣後於偵查中亦證稱：「（施停車位置
      離肇事現場多遠？）答；我追施的車要1 分30秒（時速10
      0）， 我也有報案，而且施的車有先停下，我才接近看到
      車牌。」等語（見偵一卷第72頁），故證人乙○○於警詢
      、偵查中均已明確證述被告在其追逐之過程中有停車之情
      ，益徵被告於當時確有停車等待警方前來處理之情，雖證
      人乙○○就此於本院94年1 月26日準備期日時改稱：我當
      時的意思是說被告的車輛有稍微靠邊，速度有放慢，讓我
      超越的意思，並不是說被告的車在追逐過程中有停下來靜
      止云云（見本院卷一第126 頁），然除如前所述被告於該
      庭期並未到場對其行使詰問權外，證人乙○○既表示被告
      肇事後有加速逃逸之情形，又何需中途放慢速度讓其有記
      錄被告車牌號碼之機會，前後證詞已顯有矛盾。況車輛在
      道路上行駛情形究僅為「放慢」抑或「停」，在意義上相
      差頗鉅，倘被告案發後確無停止在高速公路上之情，證人
      乙○○要無於警詢、偵查時，均為如此證述之理。又被告
      如前述於肇事後即已馬上主動報警，在不知員警何時前來
      處理之情形下，要無甘冒讓員警遍尋不著之風險，先從國
      道一號高速公路下交流道後，再將車輛駛回上開高架道路
      段北向32公里400 公尺處停放，是證人乙○○於本院證述
      情節，顯與事實不符，且與常理有違，要難作為認定對被
      告不利之證據。
四、綜上所述，本院依卷內證據調查結果，尚不足以證明被告丁○○於本次車禍時有肇事逃逸之意圖。此外，復查無其他積
    極證據，足資證明被告涉有駕駛動力交通工具肇事，致人受
    傷而逃逸之犯行，不能證明被告犯罪，爰依前開法條及判例
    意旨說明，就此部分被訴犯行，應諭知被告無罪之判決。
參、公訴不受理部分
一、按告訴乃論之罪，告訴人於第一審辯論終結前得撤回其告訴
    ，又告訴經撤回者，應諭知不受理之判決，刑事訴訟法第23
    8 條第1 項、第303 條第3 款定有明文。
二、查上開公訴意旨所示犯罪事實一之部分係告訴人甲○○告訴
    被告丁○○業務過失傷害案件，公訴人認被告係觸犯刑法第
    284 條第2 項之業務過失傷害罪嫌，依同法第287 條前段之
    規定，須告訴乃論。茲據告訴人於94年3 月16日具狀撤回告
    訴，有刑事撤回告訴狀1 件在卷可稽，依照前開說明，應諭
    知不受理之判決。
肆、檢察官另就本件同一事實移送本院請求併辦（94年度偵字第
    4474號），惟本院認被告所涉肇事逃逸罪嫌部分應諭知無罪
    ，所涉業務過失傷害罪嫌部分應諭知不受理，已如前述，就
    起訴之犯罪事實既均非為有罪之認定，故移送併辦之事實與
    原起訴書所載犯罪事實間，自無實質上一罪或裁判上一罪之
    關係，本院無從一併予以審酌，爰就併案之部分退回臺灣板
    橋地方法院檢察署檢察官另為適法之處理，附此敘明。
據上論斷，應依刑事訴訟法第301 條第1 項、第303 條第3 款，
判決如主文。
本案經檢察官鄧媛到庭執行職務。
中　　華　　民　　國  　94  　年　　11　　月　　29  　日
                    交通法庭  審判長法　官  李麗玲
                                    法  官  鄧雅心
                                    法  官  張兆光
上列正本證明與原本無異。
如不服本判決，應於判決送達後10日內向本院提出上訴狀 (應附
繕本)， 上訴於臺灣高等法院。
                                    書記官  曹秋冬
中　　華　　民　　國　　94　　年　　11　　月　　29　　日
